【裁判字號】    99,交聲,841
【裁判日期】    990323
【裁判案由】    聲明異議
【裁判全文】
臺灣臺中地方法院交通事件裁定      99年度交聲字第841號
原處分機關  交通部公路總局臺中區監理所豐原監理站
異  議  人
即受處分人  甲○
上列異議人因違反道路交通管理處罰條例案件，對於交通部公路
總局臺中區監理所豐原監理站於民國99年2 月9 日所為之裁決（
豐監稽違字第裁63－GF0000000號裁決書）聲明異議，本院裁定
如下：
    主  文
異議駁回。
    理  由
一、原處分及移送意旨略以：異議人即受處分人甲○（下稱異議
    人）未領有執業登記證，不得執業，且其前有1 次無執業登
    記證而為執業之違規記錄，於民國99年1 月2 日11時55分許
    ，在臺中市○○路與中華路口處，未領有執業登記證而駕駛
    車牌號碼449-ZJ號營業小客車執業，經臺中市警察局第一分
    局大誠分駐所掣單舉發，本站嗣於99年2月9日依道路交通管
    理處罰條例第36條第2項規定，以豐監稽違字第裁63－GF000
    0000號裁決書裁處吊銷駕駛執照，1年內禁考等語。
二、聲明異議意旨略以：異議人於99年1月2日駕駛449-ZJ號車載
    送親友至中清路辦事，為警以「計程車未考領執業登記證，
    車上有女性乘客一名」開單，然異議人當時並非載客營業；
    又原處分吊銷異議人所持有為大貨車職業駕駛執照，將使異
    議人生計陷入困難，請求不要吊銷異議人之大貨車職業駕照
    云云。
三、按計程車駕駛人，未向警察機關辦理執業登記，領取執業登
    記證，即行執業者，處新臺幣（下同）1500元以上3600元以
    下罰鍰；計程車駕駛人，不依規定辦理執業登記，經依前項
    處罰仍不辦理者，吊銷其駕駛執照（道路交通管理處罰條例
    第36條第1項、第2項參照），依該條文第1項之文義解釋，
    計程車駕駛人雖未領取執業登記證，仍需有「執業」之行為
    事實，方得予以處罰。至於同條第2項雖未規定經前項處罰
    後，需再有駕駛計程車執業之行為事實，始得吊銷駕駛執照
    ，惟依該兩項前後文處罰效果觀之及立法意旨，第2項顯係
    屬「二次違反」之處罰條文，故基於同條第1項之相同解釋
    ，第2項處罰之前提除經第1項處罰後未辦理執業登記外，仍
    需有再駕駛計程車執業之行為，始足當之。
四、經查，異議人於98年12月15日12時30分許駕駛449-ZJ號營業
    小客車，於臺中市○○路與民權路口處，因無執業登記證即
    行執業之違規，為臺中市警察局第一分局民權派出所員警當
    場以中市警交字第GE0000000號舉發違反道路交通管理事件
    通知單舉發，並由異議人於98年12月29日繳納1500元結案，
    異議人對此不爭執，並有臺中市警察局中市警交字第GE0000
    000號舉發違反道路交通管理事件通知單、交通部公路總局
    台中區監理所豐原監理站99年2月1日中監豐字第099001910
    號函在卷可稽，異議人復於99年1月2日11時55分許駕駛449-
    ZJ號營業小客車，行經臺中市○○路與中華路口處，因未領
    取執業登記證，即行執業，為臺中市警察局第一分局大誠分
    駐所員警當場以中市警交字第GF0000000號舉發違反道路交
    通管理事件通知單掣單舉發，經交通部公路總局臺中區監理
    所豐原監理站爰依道路交通管理處罰條例第36條第2項規定
    ，以豐監稽違字第63-GF0000000號裁決書裁處吊銷駕駛執照
    ，1年內禁考，此有臺中市警察局中市警交字第GF0000000號
    舉發違反道路交通管理事件通知單、交通部公路總局臺中區
    監理所豐原監理站豐監稽違字第63-GF0000000號裁決書在卷
    可稽。
五、是本件異議人於99年1月2日11時55分許駕駛449-ZJ號營業小
    客車，行經臺中市○○路與中華路口時，確實未領取執業登
    記證，此為異議人所不爭執，並有執業登記證狀態資料附卷
    可稽，然異議人否認違規並以上開情詞置辯，惟證人即舉發
    員警黃維申到院時具結證稱略以：那天伊在路上執行巡邏勤
    務，看到異議人的職業登記證放在計程車上的右前方，發現
    是影印的就把他攔停，攔下來之後發現他有載客，就查證他
    沒有執業登記證，查證完他要求伊開別的，伊就依道路交通
    處罰條例第36條第1項沒有執業登記證開單告發，他也沒有
    去報考，經電腦查詢計程車系統管理辦法，伊在告發的當時
    ，他確實沒有登記證。而異議人亦陳述略以：伊從家裡出發
    的時候是有想要營業，因為伊已經很久找不到工作，車是向
    人家租的，1天400元，伊也沒有錢是用機車向人家抵押的等
    語（均見本院99年3月16日之訊問筆錄）。異議人當日駕駛
    之營業小客車，被查獲時車上所載之乘客，據異議人所稱雖
    為載黃森桂去買東西，並非營業云云，並據證人黃森桂所證
    實，然依上述，異議人當日確實自出發時即有營業之意思，
    雖為警查獲時，所載乘客，未向其收費，然異議人當日之行
    為，已是執業之行為，是異議人於上揭時、地確有未向警察
    機關辦理執業登記，領取執業登記證即行執業之違規行為，
    洵堪認定，異議人上開所述，顯非有據。
六、綜上所述，異議人確有未向警察機關辦理執業登記，領取執
    業登記證即行執業之違規行為，原處分機關認異議人有上開
    違規行為，且前經道路交通管理處罰條例第36條第1項處罰
    仍不辦理，而依同條第2項之規定，裁處異議人吊銷駕駛執
    照，一年內禁考之處分；且依同條例第68條規定，汽車駕駛
    人，因違反本條例及道路交通安全規則之規定，受吊銷駕駛
    執照處分時，吊銷其持有各級車類之駕駛執照。是依現行法
    令吊扣駕駛執照，僅得吊扣其當時所駕之車輛之駕駛執照，
    如吊銷駕駛執照，則可吊銷違規人之各級駕駛執照，則原處
    分機關所為之處分，核無違誤，異議人異議稱不要吊銷其大
    貨車職業駕駛執照云云，依上所述，實於法無據，本件異議
    為無理由，應予駁回。
七、據上論斷，應依道路交通管理處罰條例第87條第2項、道路
    交通案件處理辦法第19條，裁定如主文。
中    華    民    國    99    年    3     月  23      日
                          交通法庭法  官  黃益茂
以上正本證明與原本無異。
如不服本裁定，應於收受送達後5日內向本院提出抗告狀。（應
附繕本）
                                   書記官  蔡秋明
中    華    民    國    99    年    3     月  23      日

司法院資訊處製作；財團法人民間司法改革基金會備份。
